臺灣高雄地方法院刑事判決　　　　　　　　　　　　　九十三年度訴字第二七一號
　　公　訴　人　臺灣高雄地方法院檢察署檢察官
　　被　　　告　甲○○　男　二.
　　　　　　　　乙○○
　　右二人共同
　　選任辯護人　柳聰賢律師
　　被　　　告　己○○　男　二.
　　　　　　　　　　　　（另案在臺灣高雄監獄執行中）
　　右　一　人
　　指定辯護人　陳雅娟律師
    主  文
甲○○共同連續持有第一級毒品，處有期徒刑參年。扣案第一級毒品海洛因拾陸包（
（驗後淨重合計參拾參點伍伍公克、包裝重陸點伍參公克）及第二級毒品甲基安非他
命捌包（驗前總淨重壹佰柒拾玖點玖陸公克、驗後總淨重壹佰柒拾玖點陸公克、包裝
總重拾參點伍貳公克），均沒收銷燬之。
乙○○共同持有第一級毒品，處有期徒刑伍月，如易科罰金，以參佰元折算壹日。扣
案第一級毒品海洛因壹包（驗後淨重零點參玖公克、包裝重零點貳玖公克）沒收銷燬
之。
己○○無罪。
    事  實
一、甲○○明知海洛因與甲基安非他命（起訴書誤繕為安非他命）係屬毒品危害防制
    條例第二條第二項所列第一、二級毒品，不得非法持有，竟與姓名年籍不詳綽號
    「怕死」（台語發音）之成年男子，共同基於持有第一級毒品海洛因及第二級毒
    品甲基安非他命（檢察官誤繕為安非他命）之犯意聯絡，於九十二年七月初某日
    ，在其高雄市○○路與林森路口附近，受姓名年籍不詳綽號「怕死」之成年男子
    之委託，同時代為保管第一級毒品海洛因十五包及第二級毒品甲基安非他命八包
    ，甲○○為免遭查緝風險，乃將上開毒品藏放在高雄縣橋頭鄉○○○街十五號Ｂ
    棟四樓之三租住處內，而與姓名年籍不詳綽號「怕死」之成年男子共同持有第一
    、二級毒品。甲○○因認上址租住處隱密安全，不易遭取締，竟承上開無故持有
    第一級毒品海洛因之概括犯意，於隔三、四日後，與丁○○（施用毒品部分業經
    本院以九十二年度訴字第一七八七號判處應執行有期徒刑十月確定）共同基於持
    有第一級毒品海洛因之犯意聯絡，在上址租住處接受丁○○之委託，代為保管第
    一級毒品海洛因一包（驗後淨重○點三九公克、包裝重○點二九公克）。嗣於同
    年七月十日，丁○○因涉犯施用毒品案件為警查獲後，員警庚○○要求丁○○供
    出毒品來源，丁○○即自行以己有之0000000000號行動電話撥打至甲○○所持有之不詳號碼之行動電話，欲請甲○○交還其所寄放之海洛因毒品時，
    因甲○○正在睡覺，甲○○之同居女友乙○○即代為接聽電話，丁○○乃要求乙○○將其寄託之該包海洛因毒品交還，乙○○亦明知海洛因係屬毒品危害防制條
    例第二條第二項所列第一級毒品，不得非法持有，竟與丁○○、甲○○基於共同
    持有第一級毒品海洛因之犯意聯絡，答應丁○○之請求，並提議在高雄縣梓官鄉
    ○○○路與大社北路口之統一超商前交付該包海洛因毒品後，即將甲○○藏放在
    抽屜內之該包海洛因毒品取出置於其手提包內，再以電話聯絡不知情之己○○（
    經本院判決無罪，詳後述）駕駛甲○○所有車牌號碼ＺＪ─四一六五號紅色自用
    小客車載其前往約定地點欲交予丁○○時，為埋伏員警以現行犯持有毒品加以攔
    查逮捕，並對該自用小客車執行附帶搜索，而在乙○○之座位旁發現乙○○所丟
    棄之上開海洛因毒品一包，嗣於同日下午五時十分許，經乙○○之供述，且因情
    況急迫，由乙○○帶同員警前往其與甲○○同居之上址租住處搜索，並扣得甲○○代真實姓名年籍不詳綽號「怕死」之成年男子保管之第一級毒品海洛因十五包
    （驗後合計淨重三十三點一六公克、包裝重六點二四公克）、甲基安非他命八包
    （實際總毛重一百九十三點四八公克、總淨重一百七十九點九六公克，驗後總淨
    重一百七十九點六公克）、電子秤一個及甲○○所有之衛星導航器一個、含有大
    麻成分之菸草二包（菸草重五點三四公克、包裝重一點○九公克）及已燃燒過之
    煙捲四支（煙捲絲重二點一七公克、包裝重○點四四公克）、捲煙器一組（含有
    大麻成分且已燃燒過之菸草四支）、毒品殘渣袋一批、分裝袋一批、吸食器一組
    、分裝毒品吸管二支、本票及筆記本各一本。
二、案經台南市政府警察局第一分局報請臺灣高雄地方法院檢察署檢察官偵查起訴。
    理  由
壹、有罪部分：
一、右揭事實，業據被告甲○○於警詢及本院審理中坦承不諱（見警卷第二、三頁、
    本院卷第三五○頁），然訊據被告乙○○固坦承於前揭時、地接聽同案被告丁○○之電話後，即囑託不知情之己○○駕駛其所有之上開自用小客車載其前往約定
    地點，交付丁○○前委託甲○○保管之海洛因一包予郭廣順時為警查獲之事實，
    惟矢口否認有何共同持有第一級毒品之犯行，辯稱：當時甲○○正在睡覺，丁○○就叫其將已用衛生紙包起來的那包東西交還給他，其不知該包東西是海洛因，
    而當時其並未同意警察搜索上開自用小客車及上址租住處，同意書是警察搜索完
    畢後才拿給其寫的，且其第二次警詢筆錄是在警察恐嚇下所為之不實供述云云。
    被告甲○○、乙○○之共同選任辯護人則為渠二人辯稱：被告乙○○第二次警詢
    筆錄（即九十一年十月十一日中午十一時三十分製作之筆錄）係被員警恐嚇所為
    之非任意性自白，並無證據能力，且本件搜索扣押筆錄及自願搜索同意書均係警
    方在執行搜索後，始行製作，顯見當時並未經被告乙○○、甲○○之同意，係屬
    非法搜索，所查扣之物自無證據能力，再同案被告丁○○係在警察佈局之下始供
    出甲○○，此應係陷害教唆，且丁○○於偵查中之供述未經具結，亦無詰問機會
    ，均無證據能力云云。
二、有關證據能力之判斷：
  (一)選任辯護人及被告乙○○辯稱於警詢中所為之供述，係遭警察脅迫所為之非任意
    性自白，無證據能力部分：
    1.按被告陳述其自白係出於不正之方法者，應先於其他事證而為調查。又按刑事
    　訴訟法第一百條之一第一項固明定：「按除急迫情況且經記明筆錄者外，訊問
      被告，應全程連續錄音；必要時並應全程連續錄影，刑事訴訟法第一百條之二
      準用同法第一百條之一第一項訂有明文。所謂未全程連續錄音，其情形包含筆
      錄記載之詢問時間較長，而實際錄音之時間較短；錄音內容含混雜亂而難聽辯
      ；筆錄部分內容因操作失當而遭消音或覆蓋，及錄音內容中間或部分有暫停錄
      音等各情形在內。考上開規定之立法目的，在於建立詢問筆錄之公信力，並擔
      保詢問程序之合法正當；亦即在於擔保犯罪嫌疑人對於詢問之陳述，係出於自
      由意思及筆錄所載內容與其陳述相符，如被告之陳述係基於自由意思而非出於
      不正之方法，且其陳述與事實相符，縱令對其詢問時未經全程連續錄音或錄影
      ，或事後無法提出錄音帶以供堪驗比對，致詢問程序不無瑕疵，仍難謂其於警
      詢供述之筆錄無證據能力，有最高法院八十八年度台上字第五七六二號、八十
      九年度台上字第三八七八號判決意旨可資參考。
    2.經查，被告乙○○於九十一年七月十一日上午十一時二十五分至十二時二十五
    　分所製作之第二次警詢筆錄中雖曾供稱：「（問：你於何時、地遭警方查獲？
      查獲何物？請說明之。）我於九十一年七月十日十五時五十分，在高雄縣梓官
      鄉○○○路與大社北路口統一超商前，由綽號『阿斌』己○○駕駛ＺＪ─四一
      六五號自小客車載我交易一級毒品海洛因○．六公克給丁○○綽號『阿舜』時
      ，為警查獲。」等語，然茍被告乙○○該次警詢筆錄確係遭警方恐嚇所為之非
      任意性自白，則其理應於警詢中為一致之供述，且警方亦應為一致之記載方符
      違法取供之目的，豈有於同次警詢筆錄中記載：「（問：妳與綽號『阿舜』丁○○共交易毒品幾次？價錢為何？）僅這一次而已。至於價錢我不清楚。」、
      「（問：警方所查獲一級毒品海洛因○．六公克你從何而來？為何人交付予你
      交易？）我從高雄縣橋頭鄉○○村○○○街十五號Ｂ棟四樓之三住處桌上拿取
      的，為綽號『阿舜』丁○○打電話叫我拿給他的。」及「（問：警方於九十一
      年七月十日十六時三十分在高雄縣橋頭鄉○○村○○○街十五號Ｂ棟四樓之三
      套房內所查獲一級毒品海洛因三十八．二公克、二級毒品安非他命一百九十一
      ．四公克為何人所有？是否為交易販售毒品之行為？）為丁○○所有，我不清
      楚。」等語？是被告乙○○該次警詢是否係受恐嚇所為之非任意自白，即非無
      疑？況其於同日下午五時四十五分至六時三十分所製作之第三次警詢筆錄及檢
      察官初訊時均稱毒品是丁○○寄放，其未與丁○○交易毒品等語（見警卷第八
      至十頁、偵查卷第一八頁），且於偵查中亦未抗辯其第二次警詢筆錄係出於非
      任意性自白，足見該次警詢筆錄內容應係出於被告乙○○之任意性自白無訛，
      是被告乙○○於本院審理中辯稱第二次警詢筆錄係在警察恐嚇其若不承認就要
      咬死甲○○之下所為云云，無非係脫責之詞，不足採信。雖台南市警察局第一
      分局因已遺失乙○○之警詢錄音帶而無法提供予本院勘驗，有台南市警查局第
      三分局南市警三刑第○九三一○二三五號函在卷可憑（見本院卷第二七三頁）
      ，然揆諸前開說明，上開警詢筆錄內容既係被告乙○○之任意性自白所為之陳
      述，縱有因事後錄音帶遺失之情形，仍非無證據能力，故被告乙○○及其選任
      辯護人抗辯此部分無證據能力，尚非可取。
  (二)選任辯護人辯稱同案被告丁○○係在警察佈局之下始供出被告甲○○，此應係陷
    害教唆，無證據能力部分：
    1.所謂陷害教唆是以「誘人入罪」之意思，對於一個原無犯罪意思之人，經由明
    　示或默示的意思，惹起被教唆人犯罪決意。如行為人原本即具有犯罪之故意，
      僅因為逮捕而提供犯罪機會，本與所謂陷害教唆須行為人本無犯罪意思，而因
      教唆人之教唆始萌生犯意者不同（最高法院九十二年台上字第六００八號判決
      可參）。又按最高法院九十二年台上字四五五八號判決亦指出：【所謂『陷害
      教唆』，係指行為人原不具犯罪之故意，純因司法警察之設計教唆，始萌生犯
      意，進而實施犯罪構成要件之行為者而言。申言之，因『陷害教唆』係司法警
      察以引誘或教唆犯罪之不正當手段，使原無犯罪故意之人因而萌生犯意而實施
      犯罪，再進而蒐集其犯罪之證據或予以逮捕偵辦；縱其目的係在於查緝犯罪，
      但其手段顯然違反憲法對於基本人權之保障，且已逾越偵查犯罪之必要程度，
      對於公共利益之維護並無意義，其因此等違反法定程序所取得之證據資料，應
      不具有證據能力。又『陷害教唆』與警方對於原已具有犯罪故意並已實施犯罪
      行為之人，以所謂『釣魚』之偵查技巧蒐集其犯罪證據之情形有別，自不得混
      為一談。再違背法定程序而取得之證據，其有無證據能力，仍應審酌人權保障
      及公共利益之均衡維護，始足以資認定。若認其違反人權保障之情形嚴重，且
      排除該項違背法定程序取得之證據，於公共利益之均衡維護無影響者，自得認
      該項證據欠缺證據能力，而予以排除；非謂警方協助偵查犯罪所取得之證據，
      不問其取得之過程有無違反法定程序，亦不論其違反法定程序取得證據對於人
      權保障及公共利益之均衡維護有無影響，均一律認其具有證據能力。】，可見
      所謂「陷害教唆」與「釣魚」之情形並不相同，不得混為一談。
    2.經查，本件係因同案被告丁○○因涉犯施用毒品案件為警查獲後，經員警授意
      供出毒品來源，丁○○乃自行撥打電話予被告甲○○，要求甲○○交還其前所
      寄放之海洛因毒品等情，業據丁○○於本院審理中具結證稱：警察要伊供出藥
      頭，伊說沒有藥頭，只有將毒品寄放在別人那裡，伊就在警車上打電話給甲○○，但電話是一個女子接的，電話內容是伊自己講的，且警察捉到伊時也沒有
      叫伊咬甲○○等語（見本院卷第二四二至二四五頁），核與授意丁○○供出毒
      品來源之員警庚○○於本院審理中具結證稱：伊請丁○○交代毒品來源，丁○○就在警車上自己打電話，對象是自己聯絡的，然後丁○○才告知地點，伊等
      才去埋伏等候等語（見本院卷第二一七、二一八頁），大致相符，可見本件查
      獲員警與證人丁○○事先並無就本件有所謂佈局或設計之安排，實與「陷害教
      唆」有間。又縱或員警於本案有實施誘捕行為，惟至多僅係以「釣魚」之方式
      蒐集犯罪證據，被告甲○○、乙○○等本即有持有毒品海洛因之犯意，並非因
      警方之教唆始生此犯意，換言之，被告甲○○、乙○○於本案犯行之行為決意
      ，並非因員警之行為而「強制」發生，被告甲○○、乙○○自由決定其意志之
      空間尚稱甚廣，員警所為行為並未因而嚴重影響被告甲○○、乙○○基於人格
      自由發展權所生之決意及行為自由，衡諸本案偵查行為及被告甲○○、乙○○
      之權利，並無受害或受影響極輕微之程度，警員所為誘捕行為亦尚稱相當，不
      違比例原則，所取得之證據，自難認無證據能力。因此，被告甲○○、乙○○
      之選任辯護人認本件係警方之陷害教唆，無證據能力云云，亦不足採。
  (三)選任辯護人及被告甲○○、乙○○辯稱本件搜索扣押筆錄及自願搜索同意書均係
    警方在執行搜索後，始行製作，並未經被告乙○○、甲○○之同意，係屬非法搜
    索，所查扣之物自無證據能力部分：
    1.按刑事訴訟法第八十八條、第一百三十條、第一百三十三條規定，司法警察官
    　或司法警察逮捕現行犯時雖無搜索票，亦得逕行搜索其身體、隨身攜帶之物件
      、所使用之交通工具及其立即可觸及之處所，並扣押可為證據或得沒收之物。
      以上關於現行犯逮捕及附帶搜索之法律規定，無論犯人正在實施犯罪或實施後
      即時被發覺，均有其適用，至其是否實施全部犯行或主要犯行，皆非所問。經
      查，員警帶同另案被告丁○○前往其與被告乙○○約定交付海洛因毒品之前述
      地點埋伏等候，見被告己○○駕駛甲○○所有之上開紅色自用小客車搭載乙○○停在約定地點時，乃由丁○○先打開該自用小客車右後車門，埋伏員警再上
      前圍捕，並在乙○○座位旁查扣海洛因毒品一包等情，業經被告己○○於本院
      準備程序及審理中供證甚詳（見本院卷一五二、三五三頁），足見被告乙○○
      為持有海洛因毒品之現行犯。依據上述說明，本案查獲員警於逮捕乙○○時就
      其所乘坐之上開自用小客車所為之附帶搜索行為，尚難指為非法。縱員警因未
      攜帶搜索扣押筆錄而未當場製作搜索扣押筆錄，亦難遽認該扣案之海洛因毒品
      一包無證據能力。
    2.本件在被告甲○○上址租住處查扣之第一級毒品海洛因十五包及第二級毒品甲
      基安非他命八包等物，乃被告乙○○帶同警方前往其與被告甲○○同居之上址
      緝等情，業據查獲本件之警員戊○○於本院審理時證述明確（見本院卷第三三
      四、三三五頁）；是以上開扣案之海洛因毒品十五包及甲基安非他命八包，乃
      警員未經依刑事訴訟法第一百二十八條之一第二項及第一項規定之合法程序，
      報請檢察官許可後，向法院聲請核發搜索票執行搜索扣押所得，殆無疑義。又
      查，警卷內雖有被告乙○○、甲○○簽署之自願性同意搜索書各一紙可按（見
      警卷第二二、二三頁），惟被告甲○○、乙○○於本院審理時均辯稱：自願性
      同意書及搜索筆錄乃係其等回到警局後才簽的，當時其等並未同意警察進入住
      處搜索，是警員強迫乙○○開門等語；佐以證人戊○○於本院審理時證稱：乙○○開門讓其等進入時，甲○○才醒過來，甲○○還跪下來，要其等放了他，
      其等未詢問甲○○是否同意搜索等語（見本院卷第三三七、三三八頁），參以
      被告乙○○之同意書僅記載同意搜索上開自用小客車，並不包括上址租住處之
      情，足見被告乙○○、甲○○二人辯稱未同意搜索上址租住處，尚非子虛，應
      堪採信。雖證人庚○○警員於本院審理時證稱：因依現行犯之供述，情況很緊
      急，來不及去法院聲請搜索票云云（見本院卷第二二○頁），而一般販賣毒品
      者均係在極秘密且迅速之情形下完成交易，是警方查緝販賣毒品之案件確有其
      時間上之急迫性，此觀刑事訴訟法第一百三十一條第一項亦規定：有明顯事實
      足信為有人在內犯罪而情形急迫者，司法警察官或司法警察，雖無搜索票，得
      逕行搜索住宅或其他處所自明；惟同條第三項亦規定：司法警察官或司法警察
      應於執行搜索後三日內報告該管檢察署檢察官及法院，然本件警方並未於執行
      搜索後三日內，向該管檢察署檢察官及法院提出陳報。是以，本件在被告甲○○租住處扣案之海洛因十五包、甲基安非他命八包及電子秤、夾鏈袋、吸食器
      等物，於取得程序上有重大瑕疵，應可認係非法搜索所得之證據。
    3.惟刑事訴訟法第一百五十八條之四規定：實施刑事訴訟程序之公務員，因違背
      法定程序取得之證據，其有無證據能力認定，應審酌人權保障及公共利益之均
      衡維護；至人權保障與公共利益之均衡維護，常因個案型態、情節、方法而有
      差異，法院宜斟酌違背法定程序之情節、主觀意圖、侵害犯罪嫌疑人或被告權
      益之種類及輕重、被告犯罪所生之危險或實害等方面，加以權衡。本件警方雖
      於未依法聲請搜索票且未經被告乙○○、甲○○同意之情形下，即擅自進入渠
      二人同居之住處執行搜索及扣押，惟警方當時乃係由被告乙○○開啟房間，此
      為被告乙○○於本院審理時所自承（見本院卷第三三九頁），足見警方所使用
      之手段尚非劇烈，且警方係因主觀上認為當時情形急迫，倘於時間上有所遲延
      ，將無法順利查獲被告甲○○之犯行，再參以本件警方查獲之海洛因毒品有十
      五包重達三十餘公克、甲基安非他命毒品有八包重達一百九十餘公克，數量龐
      大，及近年來我國濫用毒品情形嚴重，施用毒品成癮非但造成吸毒者本人身心
      受創，工作能力喪失，終日渾渾噩噩，並會累及家人及社會，且施用毒品者常
      因無法工作而經濟困窘，於毒癮發作時又再犯下其他竊盜、搶奪、強盜等犯行
      之例，亦所在多有，毒品危害社會治安及公共利益可謂至深且遠；綜上所述，
      本院審酌本件警方非法搜索被告甲○○租住處，對於被告甲○○人權所造成之
      損害非屬過重，然被告甲○○犯罪之情節卻對公共利益造成極大之傷害，是本
      院認扣案之海洛因及甲基安非他命毒品等物應仍具證據能力。
  (四)選任辯護人抗辯同案被告即證人丁○○於偵查中對被告甲○○、乙○○不利之供
    述，為審判外之陳述，且因未經具結，無詰問之機會，應無證據能力部分：
    1.同案被告即證人丁○○在檢察官偵訊時所為陳述之證據能力問題，因檢察官代
      表國家職司追訴犯罪，就審判程序之訴訟構造言，檢察官係屬與被告相對立之
      當事人一方，偵查中對被告以外之人所為之偵查筆錄，性質上均屬傳聞證據。
      然而現階段刑事訴訟法規定檢察官代表國家偵查犯罪、實施公訴，必須對於被
      告之犯罪事實負舉證之責，並賦予檢察官傳喚或拘提被告等強制處分權，依法
      亦有訊問被告及證人之權，證人且須具結。此外尚負有客觀性義務，對被告有
      利情形，亦應予注意，而實務運作時，偵查中檢察官向被告以外之人所取得之
      陳述，原則上均能遵守法律規定，不致違法取供，其可信性極高，為兼顧理論
      與實務，乃於修正刑事訴訟法時，增列第一百五十九條之一第二項，明定被告
      以外之人於偵查中向檢察官所為陳述，除顯有不可信之情況者外，得為證據。
      經查，證人丁○○未曾主張檢察官在偵訊時有任何以不正方法取供之情況，並
      無顯不可信之情形，自得作為證據。至於上開陳述是否因未具結而認無證據能
      力﹖經按該條所稱「被告以外之人」，立法意旨不以證人為限，尚包括鑑定人
      、共同被告、被害人等。丁○○當時係以共同被告之地位向檢察官供述，亦即
      檢察官係以同案被告身分，並非以證人身分偵訊，其向檢察官所為之陳述，雖
      無具結，依上開規定仍有證據能力。此與刑事訴訟法第一百五十八條之三係以
      證人地位出庭，依法應具結而未具結之證言，不得作為證據之情形有別，應予
      敘明。
    2.被告甲○○、乙○○之共同選任辯護人又稱丁○○於右開陳述時，並無詰問之
      機會云云。然司法院釋字第五八二號為確保被告對證人之詰問權，證人於審判
      中，應依人證之法定程序，到場具結陳述，並接受被告之詰問，其陳述始得作
      為認定被告犯罪事實之判斷依據。至於被告以外之人於審判外之陳述，依法律
      特別規定得作為證據者，除客觀上不能受詰問者外，於審判中仍應依法踐行詰
      問程序。意旨在強調被告於審判中，對證人詰問權之行使。並非被告以外之人
      在審判外之陳述，仍須經被告行使詰問權，始得取得證據能力。傳聞法則之例
      外僅係證據能力問題，無涉證據證明力，參酌立法理由係著重陳述之任意信用
      性，而非陳述當時須經被告或辯護人詰問。釋字第五八二號亦僅強調審判中如
      被告對他人不利供述有意見時，應保障其對質詰問權，但並非先前陳述亦須經
      詰問始有證據之適格。否則被告以外之人在警局之陳述，幾無可能經由被告詰
      問，則同法第一百五十九條之二豈不成具文？是辯護人以先前偵查中陳述未經
      被告詰問，即不得作為證據，亦有誤會。
三、實體方面：
  (一)被告甲○○於九十一年七月初某日，在上址租住處受真實姓名年籍不詳綽號「怕
    死」之成年男子委託，代為保管第一級毒品海洛因十五包、甲基安非他命八包與
    電子秤一個後，又於三、四日後，在上址租住處，受綽號「舜仔」之丁○○委託
    ，代為保管第一級毒品海洛因一包之事實，業據被告甲○○於警詢及本院審理中
    自白不諱，已如前述，核與證人即查獲員警丙○○於本院審理中具結證稱：查獲
    當天，被告甲○○有跟伊說那些被查獲的毒品是「怕死」寄放在他那裡的，並帶
    伊去高雄市○○路與廣西路追緝綽號「怕死」的成年男子，該男子看到伊等就馬
    上騎機車逃跑等情（見本院卷第二一五頁），及同案被告丁○○於警詢中及第一
    、二、四次偵查時中陳稱：伊沒有向甲○○買過毒品，被查獲的毒品是伊寄放在
    甲○○那裡的等語（見警卷第五頁、偵查卷第一七、一八、九九頁）；於本院審
    理中具結證稱：被查獲的該包毒品是在被查獲前一個禮拜左右，伊在楠梓向綽號
    「阿文」的人買的，約過三、四天之後就拿去甲○○住處，拿去時，乙○○及己○○均不知情等語（見本院卷第二四○、二四一、二四七頁），大致相符，足見
    被告甲○○上開供述，尚非無據，應堪採信。且扣案「怕死」所寄放之第一級毒
    品海洛因十五包及甲基安非他命八包，經分別送請法務部調查局及內政部警政署
    刑事警察局鑑驗結果，該十五包海洛因，確含有第一級毒品海洛因成分（驗後合
    計淨重三十三點一六公克、包裝重六點二四公克），該八包甲基安非他命，確含
    有甲基安非他命成分（實際總毛重一百九十三點四八公克、總淨重一百七十九點
    九六公克、驗後總淨重一百七十九點六公克），有該法務部調查局九十二年二月
    二十三日調科壹字第二二○○一四七四○號鑑定通知書及內政部刑事警察局九十
    一年九月四日第0000000000號鑑驗通知書各一紙在卷可憑（見偵查卷
    五○、八一頁）。又扣案丁○○所寄放之毒品海洛因一包，經送法務部調查局鑑
    驗結果，亦含有海洛因成分（驗後淨重○點三九公克、包裝重○點二九公克），
    有同前開法務部調查局鑑驗通知書一紙在卷可稽。
  (二)被告乙○○於接獲證人丁○○之電話後，允諾將丁○○寄放在甲○○上址租住處
    之海洛因一包，送至約定地之事實，業經被告乙○○於偵查中供稱：丁○○打電
    話給甲○○時，甲○○正在睡覺，丁○○在電話中叫其把他寄放在這裡的東西交
    還給他，伊知道那包東西是海洛因毒品等語（見偵查卷第一八頁）甚詳，核與丁○○於本院審理中具結證稱：伊打電話給甲○○時，是一個女的接電話，她說甲○○在睡覺，伊跟她說伊有寄放一錢的海洛因，請她幫伊拿過來，她並提議在大
    社橋十字路口見面，她說她會開一台紅色轎車來，而伊寄放在甲○○處之海洛因
    毒品只有用夾鏈袋裝，外面沒有包裝等語（見本院卷第三三六、三三八、三四八
    頁），大致相符，參以證人即查獲員警庚○○於本院審理中具結證稱：伊等帶同
    丁○○前往約定地點埋伏等候，看見乙○○的自小客車出現時，伊請她打開車門
    下車，發現她很緊張的在車上丟棄毒品，後來在乘客座的車門旁發現一小包毒品
    等語（見本院卷第二一八頁），及乙○○於本院審理中以證人
    包以衛生紙包著的東西是放在伊皮包內，警察過來時，伊把它打開來看，就把它
    丟在座位旁等語（見本院卷第二六三、二六四頁）觀之，益見被告乙○○知悉其
    所持有欲送至約定地點交予丁○○之物是第一級毒品海洛因，否則豈有於看見警
    員時，立刻將該物品自皮包中取出並丟棄之理？是被告乙○○辯稱不知道該包東
    西是海洛因云云，顯係事後卸責之詞，不足採信。
  (三)按所謂持有者，僅須行為人主觀上認識所持有者為毒品，且客觀上對於該毒品具
    有現實之管領支配力，即為己足，至於該毒品之所有權誰屬，係為自己或為他人
    持有即非所問。共同正犯之意思聯絡，原不以數人間直接發生者為限，即有間接
    之聯絡者，亦包括在內。如甲分別邀約乙、丙犯罪，雖乙、丙間彼此並無直接之
    聯絡，亦無礙於其為共同正犯之成立（最高法院七十七年台上字第二一三五號判
    例可資參照）。被告甲○○既明知「怕死」之成年男子及丁○○所寄託之物為海
    洛因及甲基安非他命毒品，仍允諾代為保管持有，而被告乙○○亦明知甲○○持
    有丁○○寄放之海洛因，仍允諾丁○○將代甲○○交還該海洛因毒品，並將甲○○持有中之海洛因毒品取出置於己之皮包，顯見被告甲○○與綽號「怕死」之成
    年男子及與丁○○及被告乙○○之間，就持有上開第一級毒品海洛因分別有犯意
    之聯絡及行為之分擔甚明，是本案事證明確，被告甲○○共同持有第一級毒品海
    洛因、第二級毒品甲基安非他命與被告乙○○持有第一級毒品海洛因之犯行均堪
    認定。
三、論罪科刑：
    查海洛因與甲基安非他命係修正前毒品危害防制條例第二條第二項第一款、第二
    款所規定之第一級、第二級毒品，核被告甲○○所為，係犯修正前毒品危害防制
    條例第十一條第一項之持有第一級毒品罪及同條例第十一條第二項之持有第二級
    毒品罪；被告乙○○所為，係犯同條例第十一條第一項之持有第一級毒品罪（按
    被告甲○○、乙○○行為後，毒品危害防制條例已於九十二年六月六日修正，並
    於九十三年一月九日施行生效，而該條例第十一條第一項、第二項固未修正，僅
    修正後該條例第十一條增列第四項規定「持有毒品達一定數量者，加重其刑至二
    分之一，其標準由行政院定之」。而行政院於九十三年一月七日以院臺法字第○
    九三○○八○五五一號令發布施行之「轉讓持有毒品加重其刑之數量標準」第二
    條第一項第一款規定，持有第一級毒品淨重五公克以上者或持有第二級毒品淨重
    十公克以上，均加重其刑至二分之一。經比較新舊法之結果，自應以修正前之毒
    品危害防制條例較有利於被告甲○○、乙○○，依刑法第二條第一項但書規定，
    應適用被告甲○○、乙○○行為時即修正前之該條例第十一條第一項、第二項處
    斷。是被告甲○○持有第一級海洛因之數量遠超過淨重五公克及持有第二級毒品
    甲基安非他命之數量遠超過淨重十公克，惟仍不得適用修正後之毒品危害防制條
    例十一條第四項規定加重其刑，併此說明。）公訴人認被告甲○○所為係犯同條
    例第四條第一項之販賣第一級毒品罪與同條例第五條第二項之意圖販賣而持有第
    二級毒品罪及被告乙○○所為係犯同條例第四條第一項之販賣第一級毒品罪，均
    有未洽（詳後述），惟因與本院所認定之社會基本事實同一，本院自得予以審理
    ，並變更起訴法條，附此敘明。被告甲○○與真實姓名年籍不詳綽號「怕死」之
    成年男子間及與丁○○、乙○○間，就上開犯行間，分別有犯意之聯絡及行為之
    分擔，均為共同正犯（丁○○持有海洛因部分為其施用之高度行為所吸收，業經
    本院以九十二年度訴字第一七八七號判處應執行有期徒刑十月確定）。被告甲○○先後二次持有第一級毒品之犯行，時間緊接，犯罪構成要件相同，顯係基於概
    括之犯意反覆為之，應依刑法第五十六條連續犯之規定，以一罪論，並依法加重
    其刑。其受綽號「怕死」之成年男子委託同時代為保管第一級毒品海洛因與第二
    級毒品甲基安非他命，係依一持有行為同時觸犯上開二罪名，屬異種想像競合犯
    ，應依刑法第五十五條規定從一重之持有第一級毒品罪處斷。審酌被告甲○○、
    乙○○持有毒品之犯罪動機、目的、手段，對社會治安可能造成之危害及被告乙○○犯後否認犯行之態度等一切情狀，分別量處如主文所示之刑，並就被告乙○○所科之刑諭知易科罰金之折算標準。扣案被告甲○○與綽號「怕死」之成年男
    子所共同持有之海洛因十五包（驗後合計重三十三點一六公克、包裝重六點二四
    公克，因包裝與毒品無從析離，亦視為毒品）及甲基安非他命八包（驗前毛重一
    百九十三點四八公克、總淨重一百七十九點九六公克、驗後總淨重一百七十九公
    克，因包裝與毒品無從析離，亦視為毒品），與被告甲○○、乙○○及丁○○所
    共同持有之海洛因一包（驗後淨重○點三九公克、包裝重○點二九公克，因包裝
    與毒品無從析離，亦視為毒品），不問屬於犯人與否，應依毒品危害防制條例第
    十八條第一項前段規定沒收銷燬之，至送鑑耗失之海洛因及甲基安非他命毒品，
    自無庸再予宣告沒收銷燬。至扣案電子秤一個，雖係共犯綽號「怕死」之成年男
    子所有，然與本件犯罪無直接關聯；扣案含有大麻成分之菸草二包（菸草重五點
    三四公克、包裝重一點○九公克）與已燃燒過之煙捲四支（煙捲絲重二點一七公
    克、包裝重○點四四公克，均見偵查卷第八一頁之法務部調查局鑑定通知書）、
    衛星導航器一個、捲煙器一組、毒品殘渣袋一批、分裝袋一批、吸食器一組、分
    裝毒品吸管二支及筆記本一本，雖係被告甲○○所有，然非供犯本罪所用或所得
    之物，均不另為沒收之諭知。另扣案本票一本，係被告甲○○拾得之物，業經甲○○供陳在卷（見本院卷第三四三頁），亦不另為沒收之諭知。
貳、無罪及不另為無罪諭知部分：
一、公訴意旨另以：被告甲○○意圖販賣而持有第二級毒品甲基安非他命八包（起訴
    書誤繕為安非他命，實際總毛重一百九十三點四八公克），並將之藏放在上址租
    一年六月起，連續在高雄縣梓官鄉，以一包新台幣（下同）一萬餘元不等之價格
    ，販賣第一級毒品海洛因予丁○○；復又承上開犯意，於九十一年七月十日與被
    告乙○○、己○○共同基於販賣第一級毒品海洛因之犯意聯絡，於丁○○撥打電
    話欲向甲○○購買一萬餘元之海洛因毒品時，由乙○○接聽電話，甲○○再將藏
    放在上址租住處之海洛因一包（毛重○點六公克）交予乙○○，並囑己○○駕駛
    甲○○所有之上開自用小客車搭載乙○○，依約將該包海洛因送至高雄縣梓官鄉
    ○○○路與大社東路口交付與丁○○時，為埋伏之員警當場查獲，並至甲○○上
    址租住處扣得甲○○持有之海洛因十五包（起訴書誤繕為十六包）及前開甲基安
    非他命八包，因認被告甲○○涉犯毒品危害防制條例第五條第二項意圖販賣持有
    第二級毒品罪及第四條第一項之販賣第一級毒品罪嫌，被告乙○○、己○○均涉
    犯毒品危害防制條例第四條第一項之販賣第一級毒品罪嫌等語。
二、按犯罪事實應依證據認定之，無證據不得認定犯罪事實；又不能證明被告犯罪者
    ，應諭知無罪之判決。刑事訴訟法第一百五十四條第二項及第三百零一條第一項
    分別定有明文。又按認定犯罪事實之證據，係指足以認定被告確有犯罪行為之積
    極證據而言，如未能發現相當證據或證據不足以證明，自不能以推測或擬制之方
    法，以為裁判基礎（最高法院二十九年度上字第三一五號及四十年度台上字第
    八十六號判例意旨可參）；再按認定不利於被告之事實，須依積極證據，苟積極
    證據不足為不利被告之認定時，即應為有利於被告之認定，更不必有何有利之證
    據；又認定犯罪事實所憑之證據，雖不以直接證據為限，間接證據亦包括在內，
    然而無論直接證據或間接證據，其為訴訟上之證明，須於通常一般之人均不致有
    所懷疑，而得確信其為真實之程度者，始得據為有罪之認定，倘其證明尚未達到
    此一程度，而有合理之懷疑存在而無從使事實審法院得有罪之確信時，即應由法
    院為諭知被告無罪之判決（最高法院三十年度上字第八一六號、七十六年度台上
    字第四九八六號判例意旨參照）。
三、公訴人認被告甲○○、乙○○、己○○涉犯上開罪嫌，無非以同案被告丁○○於
    偵查中之供述，被告乙○○於警詢之自白及被告甲○○持有第二級毒品安非他命
    之數量，顯逾一般人施用之需，並有電子秤及筆記本等扣案可證，為其論據。訊
    據被告甲○○、乙○○、己○○均堅決否認有何公訴人所指之犯行，被告甲○○
    辯稱：在租住處扣得的海洛因、甲基安非他命毒品及電子磅秤，均是綽號「怕死
    」之成年男子所寄放，乙○○欲交予郭廣順的那包海洛因毒品是丁○○寄放的，
    伊沒有販賣海洛因給丁○○等語；被告乙○○則辯稱：丁○○叫其把他寄放的那
    包東西拿出去還他，其不知該包東西是海洛因，也未與甲○○、己○○共同販賣
    海洛因給丁○○等語；被告己○○辯稱：九十一年七月十日當天下午，乙○○打
    電話叫伊載她出去買東西，伊騎機車到她家，然後駕駛甲○○的轎車載乙○○出
    去，於行經梓官鄉○○○路與大社北路的統一超商時，乙○○叫伊停一下時就被
    警察逮捕，伊根本不知道乙○○是帶毒品去給丁○○等語。被告己○○之辯護人
    則為被告己○○辯護稱：乙○○之第二次警詢筆錄係非出於任意性無證據能力，
    同案被告丁○○於偵查中之供述未經具結，亦無詰問機會，無證據能力，查扣之
    物係員警非法搜索所得，亦無證據能力云云。
四、經查：
  (一)有關指定辯護人為被告己○○所陳認無證據能力之問題，本院均認為有證據能力
    ，已詳前述，茲不贅述。
  (二)被告甲○○於警詢、偵查及本院審理中始終供稱：在伊住處查扣之甲基安非他命
    、電子秤都是綽號「怕死」之男子所寄放等語，詳如前述，被告甲○○上開供述
    至多僅能證明其涉犯持有第二級毒品之行為，被告甲○○並未自白意圖販賣而持
    有第二級毒品之犯行。至於甲基安非他命八包、電子秤一個扣案等，僅能證明被
    告甲○○確實持有第二級毒品甲基安非他命八包被警查獲，並不能憑此遽認被告
    甲○○涉犯意圖販賣而持有第二級毒品罪。再者，檢察官僅以被告甲○○持有上
    開數量之第二級毒品甲基安非他命，遽認被告甲○○涉犯意圖販賣而持有第二級
    毒品，惟檢察官就被告甲○○係何時何地以何價格購入﹖又被告甲○○係準備何
    時何地以何價格意圖販賣甲基安非他命予何人﹖而涉犯意圖販賣而持有第二級毒
    品行為﹖檢察官就上開各節均未提出積極證據，亦未能指出證明之方法（刑事訴
    訟法第一百六十一條第一項參照），不能僅因被告甲○○持有八包甲基安非他命
    及電子秤一個，遽認被告甲○○涉犯意圖販賣而持有第二級毒品甲基安非他命之
    犯行。
  (三)被告甲○○未曾自九十一年六月間起，以每包一萬餘元之價格，販賣海洛因毒品
    予丁○○，且被告乙○○於九十一年七月十日欲交付予丁○○之海洛因係丁○○
    前委託甲○○代為保管，亦非甲○○販賣予丁○○等情，業據丁○○迭於警詢及
    第一、二、四次偵查及本院審理中證稱：伊未曾向甲○○買過毒品，只有請甲○○幫忙調及寄放海洛因毒品，所謂調就是請甲○○幫忙找找看誰在賣毒品，然後
    再通知伊去買，伊再出來把錢拿給賣方，而被查獲的毒品是伊在被查獲前三、四
    日左右寄放在甲○○那裡的，因接電話的女生說甲○○在睡覺，伊才請那女子將
    伊寄放之毒品拿出來給伊，伊沒有在電話中說要交易毒品，且當時係在警車上打
    電話，警察坐在伊旁邊等語甚詳，詳如前述，參以證人庚○○警員於本院審理中
    具結證稱：因丁○○說毒品是甲○○提供的，所以才連絡他，但丁○○並沒有講
    毒品是向甲○○買的或是送的，只是要甲○○送毒品出來等語（見本院卷第二二
    五、二二六頁），足見被告甲○○、乙○○前開所辯，應與事實相符，堪以採信
    。至丁○○於第三次偵查中陳稱：九十一年七月十日，伊有打電話向甲○○買毒
    品，是一個女的接的，伊叫她拿一錢海洛因來賣伊，不是叫她把東西拿下來云云
    （見偵查卷第七十七頁），即與事實不符，要難採為不利被告甲○○、乙○○之
    認定。
  (四)被告己○○不知被告乙○○攜帶海洛因毒品一包欲交付予丁○○等情，迭據被告
    乙○○於偵查及本院審理中具結證稱：丁○○打電話來時，甲○○正在睡覺，其
    接聽電話時，丁○○叫其將他所寄放之海洛因拿去還他，其才打電話叫己○○開
    車載其買東西，己○○就騎機車到其住處，己○○沒有上樓，其在樓下等他，出
    門時其把要給丁○○的東西放在其皮包內，其在車上也沒有跟己○○說其有跟人
    約見面，是開到大社東路那邊時，其叫己○○停一下，停車後警察過來時，己○○還問其發生何事，其就把那包東西丟在其座位旁邊等語（見偵查卷第一八頁、
    本院卷第二五六至二六○、二六三、二六四頁），核與丁○○於警詢、偵查及本
    院審理中證述之情節，詳如前述（見警卷第五頁、偵查卷第一七、一八、九九頁
    、見本院卷第三三六、三三八、三四八頁），大致相符，參以證人即查獲員警庚○○於本院審理中具結證稱：伊請乙○○打開車門下車，發現她很緊張的在車上
    丟棄毒品等情（見本院卷第二一八頁），均無任何人指證被告己○○知悉乙○○
    有攜帶海洛因前往交付丁○○之情事，更遑論被告己○○有何共同去販賣海洛因
    之行為，足見被告己○○前開辯，應非虛妄，堪以採信。雖被告乙○○於第二次
    警詢中曾供述：被告己○○載其去交易海洛因毒品給丁○○時為警查獲云云（見
    警卷第八頁），然此供述與丁○○及員警庚○○所證並不相符，已如前述，是尚
    難據此採為不利被告己○○之認定。
五、綜上所述，本件並無確切證據證明被告甲○○有意圖販賣而持有第二級毒品、連
    續販賣第一級毒品之犯行及其與被告乙○○、己○○共同販賣第一級毒品海洛因
    之犯行，揆諸前揭法條規定及最高法院判例意旨，應認公訴人所指前開犯行之罪
    嫌均不足，此部分本應為無罪之諭知，惟因被告甲○○、乙○○此部分犯行與前
    開被告甲○○持有第一級、第二級毒品之行為，及被告乙○○持有第一級毒品之
    行為，為單純一罪之部分行為，被告甲○○、乙○○既經論處以單純持有罪，自
    毋庸就同一行為經起訴認係販賣第一級毒品與意圖販賣而持有第二級毒品部分，
    另為無罪之諭知，故本院僅就被告己○○為無罪判決之諭知。
據上論斷，應依刑事訴訟法第二百九十九條第一項前段、第三百條、第三百零一條第
一項，修正前毒品危害防制條例第十一條第一項、第二項，第十八條第一項前段，刑
法第十一條、第二條第一項但書、第五十六條、第五十五條、第四十一條第一項前段
、罰金罰鍰提高標準條例第二條，判決如主文。
本案經檢察官葉芳秀到庭執行職務。
中　　　華　　　民　　　國　　九十四　　年　　　三　　　月　　　一　　　日
                                  臺灣高等法院刑事第一庭
                                    審判長法  官  裕斗
                                          法  官  卓立婷
                                          法  官  廖純卿
右正本證明與原本無異。
如不服本判決，應於收受送達後十日內向本院提出上訴書狀。
　　　　　　　　　　　　　　　　　　　　　書記官  劉企萍
中　　　華　　　民　　　國　　九十四　　年　　　三　　　月　　　三　　　日
附錄本案論罪科刑法條全文：
修正前毒品危害防制條例第十一條
持有第一級毒品者，處三年以下有期徒刑、拘役或新臺幣五萬元以下罰金
。
持有第二級毒品者，處二年以下有期徒刑、拘役或新臺幣三萬元以下罰金
。
持有專供製造或施用第一、二級毒品之器具者，處一年以下有期徒刑、拘
役或新臺幣一萬元以下罰金。
持有毒品達一定數量者，加重其刑至二分之一，其標準由行政院定之。
